【裁判字號】    94,訴,492
【裁判日期】    950119
【裁判案由】    區域計畫法
【裁判全文】
臺中高等行政法院判決
                                     94年度訴字第00492號
                              .
原      告  欣典廣告有限公司
代  表  人  甲○○
被      告  彰化縣政府
代  表  人  乙○○
訴訟代理人  丙○○
上列當事人間因區域計畫法事件，原告不服內政部中華民國94年
7月7日台內訴字第0930007158號訴願決定（案號：0000000000）
，提起行政訴訟，本院判決如下︰
    主  文
原告之訴駁回。
訴訟費用由原告負擔。
    事  實
一、事實概要：原告承租使用彰化縣田尾鄉○○段448地號土地
    （編定為特定農業區農牧用地)，未經申請許可擅自樹立T霸
    廣告招牌乙座，經彰化縣田尾鄉公所於民國（下同）93年6
    月21日以田鄉民字第0930005736號函檢附非都市土地違規使
    用案件處理查報表向被告查報，被告函請土地所有權人陳上
    碧陳述意見，陳上碧陳明該廣告看板為原告所有，且原告亦
    積極申請使用執照，被告乃以原告違反區域計畫法第15條非
    都市土地使用管制規定，依同法第21條對原告處以新台幣（
    下同)6 萬元罰鍰，並限期恢復原狀。原告不服，提起訴願
    遭決定駁回，遂提起本件行政訴訟。
二、兩造之聲明：
    (一)原告聲明求為判決：訴願決定及原處分均撤銷。
    (二)被告聲明求為判決：
      1.原告之訴駁回。
      2.訴訟費用由原告負擔。
三、兩造之陳述：
    (一)原告部分：
      1.被告以原告違反區域計畫法第15條及第21條規定處原告
        罰鍰6萬元，然查原告所承租訴外人陳上碧所有之彰化
        縣田尾鄉○○段448地號土地，係屬特定農業區農牧用
        地，依規定應為農業使用，並無疑義，而原告固然向陳
        上碧承租該土地，卻僅於該土地之一隅架設T霸，該土
        地仍作農業使用並無變更，其情形如同台灣電力股份有
        限公司將電線桿矗立田中，農民於田中裝設防蟲鳥害之
        設施並無二致，倘稱原告違法，實屬太過，且台電公司
        是否亦應比照辦理？
      2.被告之認定實不符比例原則，尚難令人甘服，請求判決
        如訴之聲明，以維權益。
    (二)被告部分：
      1.按區域計畫法第15條第1項：「區域計畫公告實施後，
        不屬第11條之非都市土地，應由有關直轄市或縣（市）
        政府，按照非都市土地分區使用計畫，製定非都市土地
        使用分區圖，並編定各種使用地，報經上級主管機關核
        備後，實施管制。」及第21條第1項：「違反第15條第1
        項之管制使用土地者，由該管直轄市、縣（市）政府處
        新台幣6萬元以上30萬元以下罰鍰，並得限期令其變更
        使用、停止使用或拆除其地上物恢復原狀。」、非都市
        土地使用管制規則第4條：「非都市土地之使用，除國
        家公園區內土地，由國家公園主管機關依法管制外，按
        其編定使用地之類別，依本規則規定管制之。」及第5
        條第1項：「非都市土地使用分區劃定及使用地編定後
        ，由直轄市或縣（市）政府管制其使用‧‧‧。」、非
        都市土地容許使用執行要點第4點：「本規則附表一許
        可使用細目之適用範圍，由其目的事業主管機關（單位
        ）認定。但許可使用細目中列有『其他』二字者，應由
        目的事業主管機關會商該使用地主管機關及地政機關認
        定之。」、非都市土地使用管制規則附表一「各種使用
        地容許使用項目及許可使用細目表」規定，農牧用地雖
        然容許作戶外廣告物設施，但需經目的事業主管機關、
        使用地主管機關及有關機關許可使用。
      2.本案土地使用編定類別為農牧用地，所有權人陳上碧將
        土地出租予原告樹立廣告看板，租賃期間自89年6月1日
        至99年6月1日止。農牧用地雖容許作戶外廣告物設施，
        但需經目的事業主管機關、使用地主管機關及有關機關
        許可使用，被告所屬建設局以92年7月15日92彰建使字
        第17195號函請原告依規定申請雜項執照，而原告未完
        成雜項執照之申請，即已先行使用，違反區域計畫法第
        21條規定，被告以93年8月10日府地用字第0930153899
        號處分書，處原告6萬元整罰鍰，並限期恢復原狀，於
        法有據。
      3.綜上所述，原告本案訴訟理由均無足採，請依法駁回。
    理  由
一、本件被告代表人（縣長）業已更換，被告陳明新代表人承受
    訴訟，於法無違，應予准許。
二、按「區域計畫公告實施後，不屬第11條之非都市土地，應由
    有關直轄市或縣（市）政府，按照非都市土地分區使用計畫
    ，製定非都市土地分區圖，並編定各種使用地，報經上級主
    管機關核備後，實施管制。‧‧‧」、「違反第15條第1項
    之管制使用土地者，由該管直轄市、縣（市）政府處新台幣
    6萬元以上30萬元以下罰鍰，並得限期令其變更使用、停止
    使用或拆除其地上物恢復原狀。前項情形經限期變更使用、
    停止使用或拆除地上物恢復原狀而不遵從者，得按次處罰，
    並停止供水、供電、封閉、強制拆除或採取其他恢復原狀之
    措施，其費用由土地或地上物所有人、使用人或管理人負擔
    。‧‧‧」、「非都市土地使用分區劃定及使用地編定後，
    由直轄市或縣（市）政府管制其使用，並由當地鄉（鎮、市
    、區）公所隨時檢查，其有違反土地使用管制者，應即報請
    直轄市或縣（市）政府處理。」、「非都市土地經劃定使用
    分區並編定使用地類別，應依其容許使用之項目及許可使用
    細目使用。‧‧‧」分別為區域計畫法第15條第1項、第21
    條、非都市土地使用管制規則第5條第1項、第6條第1項所明
    定。
三、本件原告承租使用彰化縣田尾鄉○○段448地號土地（特定
    農業區農牧用地），未經申請許可擅自樹立T霸廣告招牌乙
    座（該廣告招牌高度為6公尺，依廣告物管理辦法第11條第2
    項規定，應依建築法規定申請雜項執照），經彰化縣田尾鄉
    公所以93年6月21日田鄉民字第0930005736號函檢附非都市
    土地違規使用案件處理查報表向被告查報等情，為原告所不
    爭執，並有上開彰化縣田尾鄉公所93年6月21日田鄉民字第
    093005736號函、彰化縣田尾鄉非都市土地違規使用案件處
    理查報表、現場照片二張、土地登記簿謄本、彰化縣政府93
    年6月25日府地用字第0930119112號函、陳情書、招牌廣告
    樹立廣告設置處所使用權同意書、戶外廣告租賃契約書、彰
    化縣政府建設局92年7月15日92彰建使字17195號函等件影本
    附卷可稽（見本院卷第18頁至第28頁），被告認原告違反區
    域計畫法第15條規定，依同法第21條規定，以93年8月10日
    府地用字第0930153899號處分書裁處原告6萬元罰鍰，並限
    於93年8月31日前恢復原狀，此亦有彰化縣政府違反區域計
    畫法案件處分書可參。揆諸首揭規定，原處分並無違誤，原
    告雖起訴主張其僅於所承租該土地之一隅架設T霸，該土地
    仍作農業使用並無變更，其情形如同台灣電力股份有限公司
    將電線桿矗立田中，農民於田中裝設防蟲鳥害之設施並無二
    致，稱原告違法，實屬太過，亦不符比例原則，且台電公司
    是否亦應比照辦理云云，然查電力公司設置電力設施，係依
    照電業法第50條及第51條之相關規定，依法為之，尚非如原
    告未經申請核准、准許即擅先違法為之，此為原告所不否認
    ，尚難以他人是否違規、違法，而來合理化原告之違法、違
    規行為，而被告所為處分亦與比例原則無涉，原告所為上開
    主張並非可採。
四、綜上所述，原告主張均非可採，本件原處分並無違誤，訴願
    決定予以維持，亦無不合，原告訴請撤銷，為無理由，應予
    駁回。
據上論結，本件原告之訴為無理由，依行政訴訟法第195條第1項
後段、第98條第3項前段，判決如主文。
中    華    民    國    95    年    1    月    19     日
                  第二庭審判長法  官  王  茂  修
                              法  官  林  金  本
                              法  官  莊  金  昌
以上正本證明與原本無異。
如不服本判決，應於判決送達後20日內向本院提出上訴書狀，其
未表明上訴理由者，應於提起上訴後20日內向本院提出上訴理由
書（須依對造人數附具繕本）；如於本判決宣示或公告後送達前
提起上訴者，應於判決送達後20日內補提上訴理由書（須附繕本
）。未表明上訴理由者，逕以裁定駁回。
提起上訴應預繳送達用雙掛號郵票390元（34元及5元郵票各10份
)。
中    華    民    國    95    年    1    月    19     日
                              書記官  邱  吉  雄


司法院資訊處製作；財團法人民間司法改革基金會備份。
